臺灣臺南地方法院刑事判決
111年度智簡上字第1號
上  訴  人  臺灣臺南地方檢察署檢察官
被      告  盧俞至


上列上訴人因被告妨害農工商案件，不服本院民國111年3月31日
111年度智簡字第3號第一審簡易判決（聲請簡易判決處刑書案號
：臺灣臺南地方檢察署110年度偵字第25528號），提起上訴，本
院管轄之第二審合議庭判決如下：
    主  文
原判決撤銷。
乙○○犯商品虛偽標記罪，處拘役肆拾日，如易科罰金，以新臺幣
壹仟元折算壹日。
未扣案之犯罪所得新臺幣貳仟壹佰伍拾元沒收，於全部或一部不
能沒收或不宜執行沒收時，追徵其價額。
    事  實
一、乙○○於民國109年11月1日前某日，在臺南市○○區○○○街00號
    住所內，明知其委由友人自大陸地區以空運快遞方式輸入之
    兒童汽車安全座椅（品牌：CARMIND、型號：G401B）未經依
    法實施商品檢驗，竟意圖欺騙他人，在蝦皮購物網站上，以
    「yoyowait41」帳號，張貼販售上開兒童汽車安全座椅之訊
    息，在訊息中虛偽標示商品檢驗標識「R55301」號，並在賣
    場頁面之商品規格「BSMI」欄位內接續虛偽登載商品檢驗標
    識代碼「R55301」，用以表示上開商品具有經濟部標準檢驗
    局檢驗合格之品質，以此方式偽造該特種準文書而行使之，
    並於109年（經檢察官當庭更正）11月9日，以新臺幣（下同
    ）2,150元販售該兒童汽車安全座椅1個予消費者甲○○，而由
    甲○○友人謝俊祥代收。嗣因經濟部標準檢驗局人員於109年1
    1月12日接獲民眾反映，始循線查悉上情。
二、案經經濟部標準局函送臺灣臺南地方檢察署檢察官偵查起訴
    。
    理  由
壹、證據能力部分：
    本院以下所引用之具傳聞性質之證據，檢察官、被告乙○○於
    本案言詞辯論終結前，並未爭執其證據能力，本院審酌前開
    證據之作成或取得之狀況，並無非法或不當取證之情事，且
    經本院於審判期日就上開證據依法進行調查、辯論，依刑事
    訴訟法第159條之5規定，均具有證據能力。至以下所引用之
    不具傳聞性質之證據，並無證據證明係實施刑事訴訟程序之
    公務員違背法定程序所取得，且經本院於審理中提示並告以
    要旨而為調查，依法自應有證據能力。
貳、實體部分：
一、上開犯罪事實，業據被告於本院審理時坦承不諱，並據證人
    謝俊祥與經濟部標準檢驗局臺南分局黃盟博技士於偵查中證
    述明確，復有經濟部標準檢驗局處分書影本、經濟部標準檢
    驗局（臺南分局）訪問紀錄影本、貨物寄送資訊、蝦皮購物
    網站「yoyowait41」帳號販售兒童汽車安全座椅頁面截圖、
    快遞資料與謝俊祥提供之購得兒童汽車安全座椅照片、蝦皮
    購物網站「yoyowait41」帳號訂單明細1份、甲○○提供之購
    得兒童汽車安全座椅下標截圖1份、被告提供之109年11月4
    日交易紀錄1份在卷可稽，足認被告上開任意性自白與事實
    相符，本件事證明確，被告犯行洵堪認定，應予依法論科。
二、論罪科刑：
　㈠按偽造、變造護照、旅券、免許證、特許證及關於品行、能
    力服務或其他相類之證書、介紹書，足以生損害於公眾或他
    人者，處1年以下有期徒刑、拘役或9,000元以下罰金。行使
    第210條至第215條之文書者，依偽造、變造文書或登載不實
    事項或使登載不實事項之規定處斷。錄音、錄影或電磁紀錄
    ，藉機器或電腦之處理所顯示之聲音、影像或符號，足以為
    表示其用意之證明者，亦同，刑法第212條、第216條及第22
    0條第2項分別定有明文。刑法第212條之文書，雖為私文書
    或公文書之一種，但偽造此種文書，多屬於為謀生及一時便
    利起見，其情節較輕，故同法於第210條及第211條外，為特
    設專條科以較輕之刑，依特別規定優於普通規定之原則，殊
    無適用同法第210條或第211條，而論以偽造私文書或公文書
    罪之餘地（最高法院43年台上第875號判例要旨參照）。經
    查，被告在蝦皮購物網站刊登賣場販售上開商品，該網站要
    求賣家在商品頁面之商品規格「BSMI」欄位內填載經濟部標
    準檢驗局所核發之商品檢驗合格之代碼，此為商品檢驗局對
    於商品可在市場販賣之認證，被告明知其銷售之商品係自行
    自大陸地區輸入，並未向經濟部標準檢驗局申請檢驗取得商
    品檢驗標章，卻在上開網頁之商品規格「BSMI」欄位內填載
    不實之檢驗標識代碼，顯係立於已取得檢驗合格代碼之人之
    地位所填寫關於商品品質之特許認證，是被告此部分所為，
    應構成行使偽造特種準文書之犯行。
　㈡按意圖欺騙他人，而就商品之原產國或品質，為虛偽之標記
    或其他表示者，成立對商品為虛偽標記罪，處1年以下有期
    徒刑、拘役或1千元以下罰金，此成立對商品為虛偽標記，
    刑法第255條第1項定有明文。商品為虛偽標記罪之犯罪客體
    如後：(1)所謂原產國者，係指商品原來生產或製造之國家
    。(2)所謂品質者，係指商品之質料，包括製造之原料、所
    含之成份及製造所使用之技術。(3)所謂為虛偽之標記或其
    他表示者，係指就商品之原產國或品質為不實標記或表示。
    因刑法第255條之罪，本含有詐欺性質，為同法第339條詐欺
    罪之特別規定，應優先適用，自不再論以詐欺罪責（最高法
    院58年度台非字第30號、54年度台上字第1928號判決參照）
    。經查，被告在上開商品賣場之商品規格「BSMI」欄位內填
    載不實之檢驗標識代碼，係用以表示上開商品具有經濟部標
    準檢驗局檢驗合格之品質，是被告此部分所為，亦應同時構
    成就商品之品質為虛偽之標記或其他表示之犯行。　　
　㈢核被告所為，係犯刑法第216條、第212條、220條第2項之行
    使偽造準特種文書罪（經檢察官當庭補充）、同法第255條
    第1項之就商品為虛偽標記罪。被告偽造特種文書之低度行
    為，為行使之高度行為所吸收，不另論罪。被告在蝦皮購物
    網站刊登並填載上開不實檢驗標識代碼之行為，主觀上顯係
    基於一行為決意所為，客觀上係於密切接近之時間實施，侵
    害同一法益，各行為之獨立性極為薄弱，依一般社會健全觀
    念，難以強行分開，應視為數個舉動之接續施行，合為包括
    之一行為予以評價。被告以一行為觸犯上開2罪名，為想像
    競合犯，應依刑法第55條前段之規定，從一重論以就商品為
    虛偽標記罪。
　㈣爰審酌被告明知所販賣之商品並未向經濟部標準檢驗局申請
    檢驗取得商品檢驗標章，竟於網路上販售上開商品時就商品
    之品質為虛偽標記而行使偽造特種準文書，足生損害於不特
    定消費者及經濟部標準檢驗局檢驗管制之正確性，所為應予
    非難。兼衡被告犯後坦承犯行之態度，及其販售商品之期間
    及價值，暨大學畢業之智識程度及家庭生活狀況等一切情狀
    ，量處如主文所示之刑，並諭知如易科罰金之折算標準，以
    資懲儆。
　㈤檢察官雖認被告亦涉有刑法第339條之4第1項第3款之加重詐
    欺罪，然查，詐欺取財罪必須行為人具有不法所有意圖，施
    用詐術，且其施用之詐術使被害人陷於錯誤，並進而交付財
    物，始能構成。檢察官雖稱被告在蝦皮購物網站上以2150元
    之代價販賣虛偽標示商品檢驗標識「R55301」，係以虛偽之
    標示致消費者甲○○陷於錯誤而下標購買受有損害，然而，本
    件商品之購買人甲○○是否因被告施用之詐術陷於錯誤而購買
    商品，並無甲○○之證述足資證明；證人謝俊祥於偵查中證稱
    ：伊只是幫朋友代收物品，對於甲○○如何付款伊不清楚，甲
    ○○拿到兒童安全座椅後，沒有再提到該座椅之事等語（他字
    卷第167至169頁）；又本案係經濟部標準檢驗局高雄分局接
    獲民反眾映向蝦皮購物網站賣家購買之繫案商品雖銷售頁面
    標有商品檢驗標識「R55301」，惟本體並未標示，疑似未經
    檢驗等語，有經濟部標準檢驗局處分書1份在卷可按（他字
    卷第5頁），亦未調查買家是否因被告施用詐術而有陷於錯
    誤因而交付財物之情形。從而，本件依據檢察官提出之證據
    ，並不足以證明被告施用詐術致使被害人陷於錯誤而交付財
    物，自不能以加重詐欺取財罪相繩。惟此部分若成立犯罪，
    與上開論罪科刑之部分有想像競合之裁判上一罪關係，爰不
    另為無罪之諭知。
三、沒收：
  ㈠按供犯罪所用、犯罪預備之物或犯罪所生之物，屬於犯罪行
    為人者，得沒收之；前二項之沒收，於全部或一部不能沒收
    或不宜執行沒收時，追徵其價額，刑法第38條第2項前段、
    第4項分別定有明文。被告於上開時、地偽造準特種文書之
    電磁紀錄固為其本案犯罪所生之物，然已因行使而留存在蝦
    皮購物網站電磁紀錄上，非屬被告所有者，爰不予宣告沒收
    或追徵之。
　㈡犯罪所得，屬於犯罪行為人者，沒收之；前2項之沒收，於全
    部或一部不能沒收或不宜執行沒收時，追徵其價額，刑法第
    38條之1第1項前段、第3項分別定有明文。被告因販賣本件
    商品而取得之犯罪所得為2,150元，此部分未經扣案，應依
    前述規定宣告沒收，於全部或一部不能沒收或不宜執行沒收
    時，追徵其價額。
四、撤銷改判之理由：　　
　㈠檢察官上訴意旨略以：
　⒈被告所為亦涉犯刑法第339條之4第1項第3款之加重詐欺罪，
    應與刑法第216條、第212條、第220條第2項及第255條第1項
    之罪為想像競合，從一重論以刑法第339條之4第1項第3款之
    加重詐欺罪，原審判決論罪似有違誤。
　⒉被告於108年10月間，因在蝦皮購物網站販賣與本案相同品牌
    、不同型號之兒童安全座椅，虛偽標示商品檢驗標識R31328
    號，而涉有刑法第339條之4第1項第3款之加重詐欺罪嫌，經
    檢察官以109年度偵字第10334號為緩起訴處分，於110年8月
    10日緩起訴期滿未經撤銷。然被告仍於緩起訴期間內再犯本
    件之罪，且犯罪手法相同，原審諭知緩刑，實有不當。原判
    決用法尚有未洽，爰依刑事訴訟法第344條第1項、第361條
    、第455條之1提起上訴，請將原判決撤銷，更為適當合法之
    判決。　　
　㈡經查：
　⒈被告所為並不構成刑法第339條之4第1項第3款之加重詐欺取
    財罪，業如前述，原審論罪並無違誤，檢察官此部分之主張
    為無理由。
　⒉原審判決以：被告素行及犯後態度良好，併審酌本件被告販
    賣之商品僅1件，單價非鉅，其違法販售本件商品業遭經濟
    部標準檢驗局臺南分局科處25萬元之罰緩，目前尚在逐月分
    期繳納中，其一時失慮，偶罹刑典，經此警、偵程序及刑之
    宣判，當知所警惕，實宜使其有機會得以改過，並認尚無逕
    對被告施以上開宣告刑罰之必要，自可先賦予其適當之社會
    處遇，以期其能有效回歸社會，故上開對被告宣告之刑，以
    暫不執行為適當，爰依刑法第74條第1項第1款規定，諭知緩
    刑2年。惟查，被告前108年10月間，因在蝦皮購物網站販賣
    與本案相同品牌、不同型號之兒童安全座椅，虛偽標示商品
    檢驗標識R31328號，而涉有刑法第339條之4第1項第3款之加
    重詐欺罪嫌，經檢察官以109年度偵字第10334號為緩起訴處
    分，於110年8月10日緩起訴期滿未經撤銷等情，有上開緩起
    訴處分書、臺灣高等法院被告前案紀錄表個1份在卷可按。
    被告於前案緩起訴期間內再犯本件之罪，且本件與前案犯罪
    手法相同，足認被告尚未記取教訓，本件不宜再諭知緩刑，
    原審未審酌被告上開前案經緩起訴之紀錄，而宣告緩刑，容
    有未洽。檢察官上訴意旨以此請求撤銷原判決，為有理由，
    自應由本院將原判決撤銷改判。　　
據上論斷，依刑事訴訟法第455條之1第1項、第3項、第369條第1
項前段、第364條、第299條第1項前段，判決如主文。
本案經檢察官許華偉提起公訴，檢察官李佳潔到庭執行職務。
中　　華　　民　　國　　111    年　　8　　月　　30　　日
                  刑事第六庭  審判長 法  官  高如宜
                                    法  官  鄭銘仁       法  官  陳鈺雯
以上正本證明與原本無異。
不得上訴。　　
                                     書記官  廖庭瑜
中　　華　　民　　國　　111 　年　　9 　　月　　2 　　日
附錄法條：
中華民國刑法第255條
意圖欺騙他人，而就商品之原產國或品質，為虛偽之標記或其他
表示者，處1年以下有期徒刑、拘役或3萬元以下罰金。
明知為前項商品而販賣，或意圖販賣而陳列，或自外國輸入者，
亦同。
中華民國刑法第212條
偽造、變造護照、旅券、免許證、特許證及關於品行、能力、服
務或其他相類之證書、介紹書，足以生損害於公眾或他人者，處
1年以下有期徒刑、拘役或9千元以下罰金。
中華民國刑法第216條
（行使偽造變造或登載不實之文書罪）
行使第210條至第215條之文書者，依偽造、變造文書或登載不實
事項或使登載不實事項之規定處斷。
中華民國刑法第220條
（準文書）
在紙上或物品上之文字、符號、圖畫、照像，依習慣或特約，足
以為表示其用意之證明者，關於本章及本章以外各罪，以文書論
。
錄音、錄影或電磁紀錄，藉機器或電腦之處理所顯示之聲音、影
像或符號，足以為表示其用意之證明者，亦同。